【裁判字號】    97,交聲,3331
【裁判日期】    971231
【裁判案由】    交管條例聲異
【裁判全文】
臺灣板橋地方法院交通事件裁定        97年度交聲字第3331號
                                    97年度交聲字第3332號
                                    97年度交聲字第3333號
原處分機關  臺北市交通事件裁決所
異  議  人
即受處分人  甲○○
上列異議人即受處分人因違反道路交通管理處罰條例案件，對於
臺北市交通事件裁決所民國97年12月1 日北市裁催字第裁22-VP0
000000號、97年12月9 日北市裁催字第裁22-VP0000000號、97年
12月9 日北市裁催字第裁22-VP0000000號裁決處分，聲明異議，
本院裁定如下：
    主  文
原處分均撤銷。
    理  由
一、按道路交通管理處罰條例第92條第3 項所授權訂定之「違反
    道路交通管理事件統一裁罰基準及處理細則」第11條第1 項
    第4 款規定：「逕行舉發者，應按已查明之資料填註車牌號
    碼、車輛種類、車主姓名及地址，並於通知單上方空白處加
    註逕行舉發之文字後，由舉發機關送達被通知人」；是依上
    開規定，舉發機關固可依法逕行舉發交通違規之行為人，但
    仍須依上開規定填製舉發通知單，且須送達被通知人，倘警
    方未將該舉發通知單合法送達被通知人，其舉發即不生效力
    ，處罰機關自不得依此未生效力之舉發裁罰受處分人，倘處
    罰機關遽為裁罰，其所為裁罰處分於程序上即有瑕疵，受處
    分人如針對該程序上有瑕疵之處分向法院聲明異議，法院即
    應將該處分撤銷，使處罰機關得以另為合乎程序之適當處分
    ，其理至屬灼然；至道路交通案件處理辦法第20條固規定：
    「交通法庭認為聲明異議有理由或聲明異議雖無理由而原處
    分不當或違法者，應以裁定將原處分經聲明異議之部分撤銷
    ，並自為裁定」；然此所稱「並自為裁定」，係指在受罰主
    體、行為違規之整體事實及裁罰程序均屬明確無瑕而言，倘
    原處分機關之裁罰，於程序上業存有如前述之違法瑕疵，因
    該裁罰送達程序復非法院得命為補正事項，法院亦無從逕代
    原處分機關為符合法定程序之裁罰，則原處分雖有程序違法
    之處，但法院除裁定撤銷原處分，使原處分機關得另為妥適
    之處理外，尚難逕行自為裁定，先此敘明。
二、原處分意旨略以：異議人即受處分人甲○○於民國97年6 月
    13日晚間10時6 分許、97年6 月19日下午5 時48分許，駕駛
    車牌號碼9580-JS 號自小客車，行經屏85線與屏83線路口時
    ，因行經有燈光號誌管制之交岔路口闖紅燈之違規行為，及
    於97年6 月20日晚間9 時37分許，駕駛車牌號碼9580-JS 號
    自小客車，行經屏85線與屏83線路口時，因不遵守道路交通
    標線指示之違規行為，經警逕行製單舉發後，原處分機關乃
    依道路交通管理處罰條例第53條第1 項、第63條第1 項第3
    款、第60條第2 項第3 款等規定，分別以97年12月1 日北市
    裁催字第裁22-VP0000000號裁處罰鍰新臺幣（下同）5,400
    元並記違規點數3 點、以97年12月9 日北市裁催字第裁22-V
    P0000000號裁處罰鍰5,400 元並記違規點數3 點、以97年12
    月9 日北市裁催字第裁22-VP0000000號裁處罰鍰1,800 元。
三、異議意旨略以：異議人並未收到任何警方製發之前揭舉發違
    規通知單，且異議人所有之車牌號碼9580-JS 號自小客車早
    於93年8 月10日即典當予位於臺北市○○區○○路1 段230
    號「全家當鋪」，異議人並因此行為違反動產擔保交易法第
    38條規定而遭臺灣臺北地方法院以94年度易字第1312號判處
    有期徒刑4 月確定在案，足證異議人確因無力贖回車牌號碼
    9580-JS 號自小客車而遭起訴判刑，而車牌號碼9580-JS 號
    自小客車已於97年8 月2 日經債權人和潤企業股份有限公司
    依法取回，是自93年8 月10日起至97年8 月2 日止，車牌號
    碼9580-JS 號自小客車均不在異議人管理使用中，為此提出
    聲明異議。
四、經查，異議人之戶籍地址自94年7 月21日起迄今均係設於臺
    北縣鶯歌鎮○○路700 巷26號乙節，有本院依職權查詢之個
    人基本資料查詢結果資料1 紙在卷可憑，參酌異議人於收受
    裁決書並提出本件異議狀，其上所載之異議人地址、送達處
    所亦均為臺北縣鶯歌鎮○○路700 巷26號，此有異議狀在卷
    可參，另異議人前因持系爭自小客車設定動產抵押予臺北國
    際商業銀行，並向桃園監理站完成動產擔保交易動產設定登
    記後，於93年8 月10日擅將該動產抵押標的之系爭自小客車
    點當於臺北市○○區○○路1 段230 號全家當鋪之出質行為
    ，經臺灣臺北地方法院檢察署檢察官於94年8 月16日以94年
    度偵緝字第948 號起訴書提起公訴，嗣於臺灣臺北地方法院
    以94年度易字第1312號案件審理中接受傳喚到庭並坦認上情
    ，而由該法院判處有期徒刑4 月確定，前開判決書所載異議
    人之住所亦為臺北縣鶯歌鎮○○路700 巷26號，有異議人提
    出之前開判決書在卷可佐，堪認異議人之住居所自94年7 月
    21日起迄今確均設於臺北縣鶯歌鎮○○路700 巷26號，而非
    桃園縣八德市○○路2 巷11號甚明，惟原舉發機關並未將前
    揭舉發違規通知單寄送至異議人之住所即臺北縣鶯歌鎮○○
    路700 巷26號，而均係將之寄送至桃園縣八德市○○路2 巷
    11號，復有前揭舉發違規通知單及送達證書各3 份在卷可稽
    ，自難認上開舉發違規通知單已生合法送達異議人之效力，
    是前揭舉發通知單既未合法送達異議人，異議人亦執此作為
    其聲明異議之理由，揆諸首揭說明，異議人之聲明異議即非
    無據，為有理由。原處分機關疏未見及此，遽行裁罰異議人
    ，其所為裁罰於程序上容有未洽，本院自應將原處分撤銷，
    且毋庸自為裁定，而由原處分機關另為妥適之處理。
四、結論：應依道路交通管理處罰條例第87條第2 項、道路交通
    案件處理辦法第20條，裁定如主文。
中    華    民    國    97    年    12    月    31    日
                      交通法庭    法  官      曾淑娟
上列正本證明與原本無異。
如不服本裁定，應於裁定送達後五日內敘明抗告理由，向本院提
出抗告狀。
                                  書記官      謝雪紅
中    華    民    國    97    年    1     月    5     日


司法院資訊處製作；財團法人民間司法改革基金會備份。
